臺灣高等法院刑事判決
109年度原交上易字第11號
上  訴  人  
即  被  告  蔡凱鈞


          
公設辯護人  王永炫  
上列上訴人因過失致死案件，不服臺灣新北地方法院108年度原
交易字第95號，中華民國109年2月17日第一審判決（起訴案號：
臺灣新北地方檢察署108年度調偵字第1294號），提起上訴，本
院判決如下：
    主  文
上訴駁回。
    事  實
一、乙○○為無汽車駕駛執照之人，於民國107年9月20日晚間11時
    37分許，駕駛車牌號碼000-0000號自用小客車搭載乘客宋○○
    ，沿新北市樹林區環漢路5段往鶯歌方向行駛，行經新北市○
    ○區○○路0段路○○000000號旁時，本應注意在劃有禁止超車線
    之路段，不得超車，及應遵守速限規定，且當時天候晴、夜
    間有照明、柏油路面乾燥無缺陷且無障礙物，視距良好，並
    無不能注意之情事，竟疏未注意及此，貿然跨越禁止超車線
    駛至對向車道，並超速行駛超越前方由陳俊霖駕駛之車牌號
    碼000-0000號自小客貨車，嗣其超車後欲駛回原車道時，車
    輛不慎失控，撞擊道路右方水泥護欄，再向左前方衝出至對
    向車道路旁草皮坡道下方而翻覆，致車內乘客宋○○受有顱顏
    骨開放骨折、神經出血性休克之傷勢而當場死亡。車禍發生
    後，報案人未報明肇事人姓名，警方人員前往傷者就醫之醫
    院處理時，乙○○在場，並當場承認為肇事人，自首而接受裁
    判。
二、案經宋○○之父甲○○訴由新北市政府警察局樹林分局移請臺灣
    新北地方檢察署檢察官偵查起訴。
    理  由
壹、證據能力
　　本案認定事實所憑之證據資料，皆無證據證明係公務員違背
    法定程序所取得，又檢察官、被告乙○○及辯護人於本院審判
    期日中，均表示同意作為證據而不予爭執（見本院卷第59至
    61頁），復經本院審酌該等證據製作時之情況，尚無違法不
    當與證明力明顯過低之瑕疵，亦無顯有不可信之情況與不得
    作為證據之情形，且與待證事實具有關聯性，認為以之作為
    證據應屬適當，是依刑事訴訟法第159條至第159條之5規定
    ，所引用之卷證所有證據，如下揭所示均有證據能力，合先
    敘明。
貳、認定事實所憑證據及理由
一、上揭事實，業據被告乙○○於原審審理中坦承不諱（見原審卷
    第63頁、第73頁），核與告訴人甲○○於警詢、證人陳俊霖、
    張晉瑄、徐英超於警詢及偵查中之證述情節相符（見偵卷第
    11-15頁、第17-21頁、第23-25頁、第27-28頁、第195-197
    頁、第207-210頁、第196至198頁），並有行車記錄器畫面
    翻拍照片8張、路口監視器畫面翻拍照片4張、新北市政府警
    察局樹林分局道路交通事故現場圖、道路交通事故調查報告
    表㈠、㈡、新北市政府警察局107年10月25日新北警鑑字第107
    2014440號函所附新北警鑑字第1072014440號現場勘察報告
    各1份、事故現場勘察暨車損照片104張、相驗屍體證明書暨
    檢驗報告書、公路監理電子閘門汽車駕駛人證號查詢結果、
    新北市政府警察局舉發違反道路交通管理事件通知單影本各
    1份在卷可稽（見偵卷第31-35頁、第37頁、第39頁、第41-6
    5頁、第67-72頁、第83頁、第87頁、第117-125頁、第133-1
    68頁，相驗卷第87-101頁），足認被告上開任意性之自白，
    核與事實相符，應堪採信。
二、按在設有學校、醫院標誌或其他設有禁止超車標誌、標線之
    處所、地段或對面有來車交會或前行車連貫二輛以上者，不
    得超車；行車速度，依速限標誌或標線之規定，無速限標誌
    或標線者，行車時速不得超過50公里，道路交通安全規則第
    101條第1項第1款、第93條第1項第1款分別定有明文，此為
    一般汽車駕駛人所應注意並確實遵守之事項，被告雖未考領
    有汽車駕駛執照，然既為道路使用者，即應確實遵守不悖，
    此為被告應注意之事項；且案發當時天候晴、夜間有照明、
    柏油路面乾燥無缺陷且無障礙物，視距良好等情，有前開道
    路交通事故調查報告表㈠在卷可按（見偵卷第37頁），並無
    不能注意之情事；然被告於駕駛車輛至案發地點時，卻疏未
    注意上開規定，即貿然跨越禁止線而超速超車，導致車輛失
    控，進而自撞翻覆造成被害人受撞擊死亡，是被告上開駕駛
    行為確有過失，至為明確，且被告前述過失行為與被害人死
    亡結果間具有因果關係。
三、綜上所述，本案事證明確，被告犯行堪以認定，應依法論科
    。
參、論罪
一、按行為後法律有變更者，適用行為時之法律，但行為後之法
    律有利於行為人者，適用最有利於行為人之法律，刑法第2
    條第1項定有明文。查被告行為後，刑法第276條業於108年5
    月29日修正公布，於同年5月31日施行。修正前刑法第276條
    規定：「因過失致人於死者，處2年以下有期徒刑、拘役或2
    千元以下罰金。」，修正後為：「因過失致人於死者，處5
    年以下有期徒刑、拘役或50萬元以下罰金。」，該條文之修
    正結果提高過失致死罪之有期徒刑與罰金刑之上限，經比較
    新舊法之結果，以修正前之規定有利於被告，則依刑法第2
    條第1項前段規定，本案應適用修正前刑法第276條第1項規
    定處斷。
二、按汽車駕駛人，無駕駛執照駕車、酒醉駕車、吸食毒品或迷
    幻藥駕車、行駛人行道或行經行人穿越道不依規定讓行人優
    先通行，因而致人受傷或死亡，依法應負刑事責任者，加重
    其刑至二分之一，道路交通管理處罰條例第86條第1項定有
    明文。查被告行為時無汽車駕駛執照，有證號查詢汽車駕駛
    人資料1份在卷可參（見偵卷第83頁），是核被告所為，係
    犯道路交通管理處罰條例第86條第1項、修正前刑法第276條
    第1項之汽車駕駛人無駕駛執照駕車過失致人於死罪。被告
    無駕駛執照駕車，因而致被害人宋○○死亡，應依道路交通管
    理處罰條例第86條第1項之規定，加重其刑。被告於肇事後
    ，報案人未報明肇事人姓名，警方人員前往傷者就醫之醫院
    處理時，被告主動當場承認為肇事人，進而接受裁判乙情，
    有道路交通事故肇事人自首情形記錄表1份在卷可佐（見偵
    卷第73頁），則被告對於未發覺之罪自首而受裁判，合於自
    首之要件，爰依刑法第62條前段規定，減輕其刑。被告同時
    有上揭加重減輕之事由，依法先加後減之。
肆、駁回上訴之理由
一、原審詳查後認被告上開犯行明確，適用道路交通管理處罰條
    例第86條第1項，修正前刑法第276條第1項，刑法第2條第1
    項前段、第62條前段，刑法施行法第1條之1第1項、第2項前
    段等規定，並以被告之責任為基礎，審酌被告有詐欺之前科
    紀錄，有本院被告前案紀錄表在卷可查，素行非佳，其明知
    無駕駛執照仍駕駛汽車，且在禁止超車路段以超速之危險方
    式超越前車，導致車輛失去控制，撞擊路邊護欄後衝出路面
    翻覆，並進而造成乘坐在車內之被害人死亡，被告過失情節
    嚴重，所生損害極為巨大，且造成被害者家屬難以回復之傷
    痛，實值非難；並考量被告於本案發生後，歷經偵、審程序
    ，迄未能與告訴人達成和解，而未實質彌補所生損害，再衡
    酌被告於犯罪後自始坦承犯行，態度尚可，其自述教育程度
    為高中肄業，職業為服務業，有未成年子女需撫養等一切情
    狀，量處有期徒刑1年。經核其認事用法，均無違誤，量刑
    亦稱妥適。
二、被告上訴意旨以：被告與被害人係情侶關係，發生此憾事被
    告心悔莫及，案發時其有自首，坦承己之誤。其也希望能與
    被害人家屬和解，但對方要求五百萬，非被告能力所及，故
    一審時與被害人家屬未能達成和解，請求從輕量刑云云。惟
    按刑之量定，為求個案裁判之妥當性，法律賦予法院裁量之
    權，量刑輕重，屬為裁判之法院得依職權自由裁量之事項，
    苟其量刑已以行為人之責任為基礎，並斟酌刑法第57條各款
    所列情狀，在法定刑度內，酌量科刑，如無偏執一端，致明
    顯失出失入情形，上級審法院即不得單就量刑部分遽指為不
    當或違法。經查，原審已就被告之量刑刑度詳為審酌如上，
    並已適用刑法第62條減輕其刑，及考量被告所犯應依道路交
    通管理處罰條例第86條第1項之規定加重其刑等情，則其量
    刑既未逾越法定刑度，亦未濫用自由裁量之權限，自難認有
    何不當。又被告迄未能與告訴人達成和解，亦未曾給付任何
    賠償，且被告自承家中經濟狀況不好、被告本身尚在監，難
    認有資力可賠償被害人而有從輕量刑之事由，是被告上訴請
    求從輕量刑，為無理由。
據上論斷，應依刑事訴訟法第368條，判決如主文。
本案經檢察官何國彬提起公訴，檢察官蔡名堯到庭執行職務。
中　　華　　民　　國　　109 　年　　6 　　月　　23　　日
                  刑事第八庭    審判長法　官  陳世宗
                                      法　官  吳勇毅
                                      法　官  呂寧莉
以上正本證明與原本無異。
不得上訴。
                                      書記官  賴資旻
中　　華　　民　　國　　109 　年　　6 　　月　　23　　日